臺灣板橋地方法院刑事判決　　　　　　 100年度易字第2042號
公　訴　人　臺灣板橋地方法院檢察署檢察官
被　　　告　余國振
上列被告因妨害公務等案件，經檢察官提起公訴（100 年度偵字
第12785 號），本院判決如下：
    主  文
余國振犯侮辱公務員罪，處拘役伍拾日，如易科罰金，以新臺幣
壹仟元折算壹日。又犯妨害公務執行罪，處有期徒刑肆月，如易
科罰金，以新臺幣壹仟元折算壹日。
被訴毀損部分公訴不受理。
    事  實
一、余國振於民國100 年4 月28日20時20分許，在新北市○○區
    ○○街1 號「正義公園」內飲酒時，因見新北市政府警察局
    三重分局三重派出所警員吳宗銘、黃宋柏彥對聚集於該公園
    內喧鬧之青少年進行勸導，即心生不滿，明知吳宗銘與黃宋
    柏彥均係正在依法執行職務之公務員，竟基於侮辱公務員之
    犯意，當場以「幹你娘，那公園可不可以拉屎」、「幹你娘
    」（均台語）等足以貶損人格之話語辱罵吳宗銘（所涉公然
    侮辱部分未據告訴）；吳宗銘、黃宋柏彥聞之欲上前制止、
    逮捕時，余國振另基於妨害公務執行之犯意，先以胸部頂撞
    吳宗銘，再接續徒手朝黃宋柏彥臉部揮打，以此方式對吳宗
    銘、黃宋柏彥2 人施強暴，致黃宋柏彥配戴之眼鏡遭揮落地
    面，造成鏡架扭曲變形、鏡片脫落而不堪使用，足以生損害
    於黃宋柏彥（所涉毀損部分業據撤回告訴）。嗣經吳宗銘、
    黃宋柏彥以妨害公務之現行犯依法當場逮捕。
二、案經黃宋柏彥訴由新北市政府警察局三重分局移請臺灣板橋
    地方法院檢察署檢察官偵查起訴。
    理  由
壹、按被告余國振所犯均係最重本刑為3 年以下有期徒刑、拘役
    或專科罰金之罪，屬刑事訴訟法第376 條第1 款所列之罪之
    案件，依同法第284 條之1 規定，第一審得由法官獨任進行
    審判程序，合先敘明。
貳、有罪部分：
一、訊據被告固坦承曾於上開時、地與警員吳宗銘、黃宋柏彥發
    生衝突，惟矢口否認有何侮辱公務員、妨害公務執行等犯行
    ，辯稱：當天伊在公園喝酒，沒有妨礙他人，警察沒有權力
    把伊趕走，伊講三字經只是口頭上的語助詞而已，不是在罵
    警察，伊沒有朝黃宋柏彥臉部揮打，是黃宋柏彥把伊壓制在
    地上時伊在掙扎，所以才抓到他的眼鏡云云。經查：
  (一)程序方面：
  1.證人吳宗銘、黃宋柏彥均曾於100 年5 月18日檢察官偵查中
    到庭具結作證，其等向檢察官所為之言詞陳述，並無證據證
    明有何顯不可信之情況，且與本案待證事實相關，依刑事訴
    訟法第159 條之1 第2 項規定，均得為證據。
  2.證人黃宋柏彥於警詢時所述，及卷附新北市政府警察局三重
    分局三重派出所職務報告、勤務分配表、員警出入及領用槍
    彈無線電登記簿、員警工作紀錄簿各1 份，均屬被告以外之
    人於審判外之言詞或書面陳述，而公訴人及被告就上開言詞
    及書面陳述，均於審判程序同意作為證據（見本院100 年8
    月10日審判筆錄），本院審酌該等言詞及書面陳述作成之情
    形均屬正常，並無何違背法定程序或不當之情形，且與待證
    事實有關聯性，認適當作為證據，故上開言詞及書面陳述依
    刑事訴訟法第159 條之5 第1 項規定，均具有證據能力。
  (二)實體方面：
  1.被告曾於警詢時自承：當時伊在三重區正義公園內飲酒，因
    為警方告訴在旁飲酒之青少年不要在公園聚集喝酒，伊因一
    時聽不進去便脫口而出「幹你娘，那公園可不可以大便」，
    伊有講「幹你娘」，後來因警方要逮捕伊，故伊隨手揮拳去
    撥到眼鏡，警方有穿著警察制服等語（見臺灣板橋地方法院
    檢察署100 年度偵字第12785 號偵查卷〈下稱偵卷〉第5-6
    頁），復於本院審理時供稱：伊好像有用胸部去頂撞吳宗銘
    等語（見本院100 年8 月10日審判筆錄）；且證人即告訴人
    黃宋柏彥已於警、偵訊時證稱：伊於100 年4 月28日18至20
    時擔任巡邏勤務，接到通報至雙園街1 號「正義公園」處理
    青少年聚集的問題，被告在旁邊看熱鬧，對伊和吳宗銘叫囂
    ，伊跟被告說不關你的事你不要在這邊大小聲，吳宗銘也跟
    被告說在公園內不宜酗酒，被告就回嗆吳宗銘說「幹你娘，
    在這裡可不可以拉屎」，伊和吳宗銘上前要逮捕被告，被告
    就極力拉扯，並把吳宗銘的手揮開，伊要上前制止，被告突
    然出手往伊臉部揮拳，幸好伊躲開，但伊配戴之眼鏡遭被告
    抓落損壞已無法再使用，眼鏡整個扭曲變形等語（見偵卷第
    9 頁正背面、第32-33 頁），證人吳宗銘亦於偵訊時證稱：
    案發經過如黃宋柏彥所述，伊有跟被告說在公園不宜酗酒，
    被告回嗆伊說「幹你娘，在這裡可不可以拉屎」，伊上前問
    他說你是有什麼問題請你離開，被告不理會，用胸部頂伊，
    伊把他推開，被告又罵伊「幹你娘」，伊要被告注意言行，
    被告又再次罵「幹你娘」，於是伊和黃宋柏彥試圖將他帶回
    派出所偵辦妨害公務，結果被告就將黃宋柏彥的眼鏡打掉等
    語（見偵卷第33頁），此外，復有新北市政府警察局三重分
    局三重派出所職務報告、勤務分配表、員警出入及領用槍彈
    無線電登記簿、員警工作紀錄簿、被告酒精測定值表（呼氣
    酒精濃度為0.48MG/L）各1 份、損壞之眼鏡照片1 張（見偵
    卷第8 頁、第12頁、第17-21 頁）附卷可稽，堪認被告確於
    上開時、地，明知證人吳宗銘、黃宋柏彥均係正在依法執行
    職務之公務員（警員），仍對證人吳宗銘口出「幹你娘，那
    公園可不可以拉屎」、「幹你娘」等語，並於證人吳宗銘、
    黃宋柏彥聞之欲上前制止、逮捕時，先以胸部頂撞證人吳宗
    銘，再徒手朝證人黃宋柏彥臉部揮打，致證人黃宋柏彥配戴
    之眼鏡遭揮落地面，造成鏡架扭曲變形、鏡片脫落而不堪使
    用。
  2.又被告雖辯稱：伊說「幹你娘」只是口頭上的語助詞而已，
    不是在罵警察云云，惟「幹你娘」一詞以文意觀之，係侮辱
    他人母親之穢語，本件被告並非在相處融洽、愉悅之場合中
    ，以聊天之態度說出「幹你娘」，而是在與警方發生衝突之
    敵對狀態下，對證人吳宗銘口出「幹你娘」，此時該「幹你
    娘」之用語顯已非僅為毫無意義之語助詞，而有輕蔑、侮辱
    之意思，足以使對方在精神、心理上產生難堪與不快之感受
    ，並貶損他人社會評價，是被告主觀上應具有侮辱證人吳宗
    銘之犯意無疑。綜上所述，被告辯稱沒有辱罵證人吳宗銘，
    也沒有對證人黃宋柏彥臉部揮打云云，均不足採信，本件事
    證明確，被告上開侮辱公務員及妨害公務執行之犯行均堪認
    定，應予依法論科。
二、核被告所為，係犯刑法第140 條第1 項之侮辱公務員罪及同
    法第135 條第1 項之妨害公務執行罪。被告先後對警員吳宗
    銘、黃宋柏彥2 人施強暴之行為，係在密切接近之時間、相
    同之地點實施，該2 次妨害公務行為間之獨立性極為薄弱，
    依一般社會觀念亦難以強行分離，顯係基於單一犯意接續所
    為，侵害單一法益，應包括於一行為予以評價，為接續犯，
    應論以一罪。被告所為上開侮辱公務員、妨害公務執行2 罪
    間，犯意各別、罪名不同，應分論併罰。爰審酌被告為成年
    人，未能體認公務員依法執行職務乃代表國家行使公權力，
    應予尊重，竟恣意挑戰公權力並對警員施以侮辱、強暴手段
    ，漠視法秩序之規範，亦侵害公務員之人格尊嚴與人身安全
    ，行為實不足取，惟念被告犯後已與告訴人黃宋柏彥達成和
    解，賠償告訴人之損害，及被告智識程度、犯罪動機、目的
    、手段、所生危害、犯後態度等一切情狀，分別量處如主文
    所示之刑，並各諭知易科罰金之折算標準，以資懲儆。
、公訴不受理部分：
一、公訴意旨略以：被告余國振於上開時、地，黃宋柏彥欲上前
    將其逮捕時，基於毀損之犯意，徒手朝黃宋柏彥臉部揮打，
    致黃宋柏彥配戴之眼鏡遭揮落地面，造成鏡架扭曲變形、鏡
    片脫落而不堪使用，足以生損害於黃宋柏彥。因認被告此部
    分另涉犯刑法第354 條之毀損罪嫌，且應與前揭論罪科刑部
    分分論併罰。
二、按告訴乃論之罪，告訴人於第一審辯論終結前，得撤回其告
    訴；又告訴經撤回者，法院應諭知不受理之判決。刑事訴訟
    法第238 條第1 項、第303 條第3 款分別定有明文。
三、本件被告因妨害公務等案件，經檢察官提起公訴，認其上開
    所為係犯刑法第354 條之毀損罪嫌，該罪依同法第357 條之
    規定，須告訴乃論。茲因告訴人黃宋柏彥於本院審理中，聲
    請撤回毀損部分之告訴，有撤回告訴狀1 紙附卷可憑，揆諸
    前開法條，此部分自應諭知不受理之判決。
據上論斷，應依刑事訴訟法第284 條之1 、第299 條第1 項前段
、第303 條第3 款，刑法第135 條第1 項、第140 條第1 項、第
41條第1 項前段，刑法施行法第1 條之1 ，判決如主文。
本案經檢察官王筱寧到庭執行職務。
中    華    民    國   100    年    10    月    21    日
                  刑事第十三庭  法  官  楊筑婷
如不服本判決應於收受本判決後10日內向本院提出上訴書狀，並
應敘述具體理由，如未敘述上訴理由者，應於上訴期間屆滿後20
日內補提理由書狀於本院（均須按他造當事人之人數附繕本）「
切勿逕送上級法院」。
                                書記官  傅淑芳
中    華    民    國   100    年    10    月    21    日
附錄本案判決論罪科刑法條：
中華民國刑法第135條
對於公務員依法執行職務時，施強暴脅迫者，處3 年以下有期徒
刑、拘役或3 百元以下罰金。
意圖使公務員執行一定之職務或妨害其依法執行一定之職務或使
公務員辭職，而施強暴脅迫者，亦同。
犯前二項之罪，因而致公務員於死者，處無期徒刑或7 年以上有
期徒刑；致重傷者，處3 年以上、10年以下有期徒刑。
中華民國刑法第140條
於公務員依法執行職務時，當場侮辱，或對於其依法執行之職務
公然侮辱者，處6 月以下有期徒刑、拘役或1 百元以下罰金。
對於公署公然侮辱者亦同。